臺灣屏東地方法院民事判決　　　　　　　100年度訴字第190號
原　　　告　王心吟
　　　　　　王心慧
　　　　　　王義豪
兼上一人
法定代理人　楊秀敏
兼上四人
訴訟代理人　王永逢
被　　　告　王陳秀英
　　　　　　王博正
　　　　　　王凱弘
　　　　　　王輝慶
　　　　　　王文奇
　　　　　　王立偉
　　　　　　王許秋月
　　　　　　王舜民
　　　　　　王朝永
　　　　　　王振吉
　　　　　　王健權
　　　　　　王冠傑
　　　　　　王昌
　　　　　　徐式龍
　　　　　　王仁澤
兼上一人
訴訟代理人　王正義
上列當事人間請求分割共有物事件，本院於中華民國100 年6 月
2 日言詞辯論終結，判決如下：
    主  文
被告王陳秀英、王博正、王凱弘應就其被繼承人王輝智所遺坐落
屏東縣東港鎮○○段四八一之一地號面積二二一平方公尺土地、
同段四八一之二地號面積一○五平方公尺土地之應有部分各三二
分之一，辦理繼承登記。
兩造共有前項土地，按附圖所示合併分割，即：
（一）編號(1)部分面積八一‧五平方公尺，分歸原告王永逢取得
      ；
（二）編號(2)部分面積八一‧五平方公尺，分歸原告楊秀敏、王
      心吟、王心慧、王義豪共同取得，並按應有部分各四分之
      一之比例繼續保持共有；
（三）編號(3)部分面積八一‧五平方公尺，分歸被告王陳秀英、
      王博正、王凱弘、王輝慶、王文奇、王立偉、王許秋月、
      王舜民、王朝永、王振吉、王健權、王冠傑共同取得，並
      按被告王陳秀英、王博正、王凱弘公同共有應有部分八分
      之一，被告王輝慶、王許秋月、王健權、王冠傑應有部分
      各八分之一，被告王舜民、王朝永、王振吉應有部分各十
      二分之一，被告王文奇、王立偉應有部分各十六分之一之
      比例繼續保持共有；
（四）編號(4)部分面積八一‧五平方公尺，分歸被告王仁澤、王
      昌、王正義、徐式龍共同取得，並按被告王正義應有部
      分五分之二，被告王仁澤、王昌、徐式龍應有部分各五
      分之一之比例繼續保持共有。
訴訟費用由兩造按附表所示之比例負擔。
    事  實  及  理  由
一、被告王陳秀英、王博正、王凱弘、王輝慶、王文奇、王立偉
    、王許秋月、王舜民、王朝永、王振吉、王健權、王冠傑、
    王昌、徐式龍經合法通知，未於言詞辯論期日到場，核無
    民事訴訟法第386 條各款所列情形，爰依原告之聲請，由其
    一造辯論而為判決。
二、原告主張：兩造共有坐落屏東縣東港鎮○○段481-1 地號面
    積221 平方公尺、同段481-2 地號面積105 平方公尺建地（
    下稱系爭土地），依其使用目的並無不能分割之情事，且未
    訂有不分割之契約，又其分割方法無人反對，僅因部分被告
    不出面，致不能協議分割，爰依民法第823 條、第824 條之
    規定，訴請合併分割。系爭土地原係原告先伯祖父王榮別（
    大房）、先二伯祖父王榮坤（二房）、先祖父王榮革（三房
    ）、先叔祖父王榮實（四房）所共有，嗣分由各房子孫輩繼
    承取得，除被告徐式龍外，兩造俱為堂兄弟姐妹之屬。系爭
    土地登記共有人王輝智於民國80年4 月8 日死亡，被告王陳
    秀英、王博正、王凱弘為其繼承人，迄未辦理繼承登記，爰
    併請求渠等辦理繼承登記，俾分割系爭土地等語。並聲明：
    如主文所示。
三、被告王仁澤、王正義明示同意原告之主張。被告王陳秀英、
    王博正、王凱弘、王輝慶、王文奇、王立偉、王許秋月、王
    舜民、王朝永、王振吉、王健權、王冠傑、王昌、徐式龍
    對於原告主張之事實，非經公示送達已於相當時期受合法之
    通知，而於言詞辯論期日不到場；被告王輝慶曾於調解程序
    中具狀主張變價分割；被告徐式龍曾於調解期日稱同意原告
    之主張；其餘未提出準備書狀爭執，依法視同自認。
四、查系爭土地為兩造共有之建地，其應有部分之比例均如附表
    所示，有各該土地登記謄本及被告王陳秀英、王博正、王凱
    弘暨其被繼承人王輝智之戶籍謄本、繼承系統表附卷可稽，
    並經本院履勘現場，未見有何依其使用目的並無不能分割之
    情事，亦有原告提出之現場照片及平面圖在卷可參，且查無
    不分割之契約，又因部分被告不到場，確不能協議分割，復
    查無不能合併分割之情事，即與民法第823 條、第824 條之
    規定核無不合。再按「分割共有物，性質上為處分行為，依
    民法第759 條規定，共有不動產之共有人中有人死亡時，於
    其繼承人未為繼承登記以前，固不得分割共有物。惟上訴人
    因被上訴人劉某就系爭建地尚未辦理繼承登記，依法不得為
    物權之處分。於本件訴訟中，請求劉某等辦理繼承登記，並
    合併對劉某等及其餘被上訴人為分割共有物之請求，不但符
    合訴訟經濟原則，抑與民法第759 條及強制執行法第130 條
    規定之旨趣無違。」最高法院69年台上字第1012號判例闡述
    已明。從而，原告訴請被告王陳秀英、王博正、王凱弘辦理
    繼承登記，併訴請合併分割系爭土地，為有理由，應予准許
    ，合先敘明。
五、按分割共有物，究以原物分割或變價分配其價金，法院固有
    自由裁量之權，不受共有人主張之拘束，但仍應斟酌當事人
    之聲明、共有物之性質、經濟效用及全體共有人利益等，公
    平裁量。必於原物分配有困難者，始予變賣，以價金分配於
    各共有人（最高法院98年度台上字第2058號裁判要旨參照）
    。經本院勘測現場，系爭土地之地上物均係非常老舊之磚造
    鐵皮平房，全部拆除重建並無困難，有原告提出之現場照片
    及平面圖在卷可參，如依原告主張（實係原告與被告王正義
    協議結果），以系爭土地臨路之面寬切為四等分，每等分為
    3.85公尺（如附圖所示），略為足敷各自建築之最小基地，
    既公平且能發揮經濟效益，亦不排除合併建築之可能性，堪
    認合理，而其他被告亦無反對原告之主張者。雖被告王輝慶
    屬意變價分割，但原物分配並無困難，則貿然變價分割即有
    不妥。從而，斟酌當事人之聲明、共有物之性質、經濟效用
    及全體共有人利益等情，原告主張之分割方法（含局部維持
    共有），應為可採。
六、綜上所述，原告訴請被告王陳秀英、王博正、王凱弘辦理繼
    承登記，併訴請合併分割系爭土地，為有理由，應予准許，
    其分割方法，經本院酌定如主文第2 項所示。
七、訴訟費用負擔之依據：民事訴訟法第78條、第80條之1 、第
    85條第1 項但書、第2 項。
中    華    民    國    100   年    6     月    9     日
                  民事第二庭    法  官  蔡嘉裕
正本係照原本作成。
如不服本判決，應於收受送達後20日內，向本院提出上訴狀（須
按他造當事人之人數附繕本）。
中    華    民    國    100   年    6     月    9     日
                                書記官  蘇小雅
附表：
原告王永逢                    負擔      4分之1
原告楊秀敏                    負擔      16分之1
原告王心吟                    負擔      16分之1
原告王心慧                    負擔      16分之1
原告王義豪                    負擔      16分之1
被告王陳秀英、王博正、王凱弘  連帶負擔  32分之1
被告王輝慶                    負擔      32分之1
被告王文奇                    負擔      64分之1
被告王立偉                    負擔      64分之1
被告王許秋月                  負擔      32分之1
被告王舜民                    負擔      48分之1
被告王朝永                    負擔      48分之1
被告王振吉                    負擔      48分之1
被告王健權                    負擔      32分之1
被告王冠傑                    負擔      32分之1
被告王仁澤                    負擔      20分之1
被告王昌                    負擔      20分之1
被告王正義                    負擔      20分之2
被告徐式龍                    負擔      20分之1